【裁判字號】    98,上訴,710
【裁判日期】    980811
【裁判案由】    偽造文書等
【裁判全文】
臺灣高等法院高雄分院刑事判決         98年度上訴字第710號
上  訴  人
即  被  告    甲○○
                        另住臺.
選任辯護人    陳正達    律師
              洪世崇    律師
              許惠珠    律師
上列上訴人因偽造文書等案件，不服臺灣高雄地方法院97年度訴
字第1592號中華民國98年4 月9 日第一審判決（起訴案號：臺灣
高雄地方法院檢察署96年度偵字第13548 號），提起上訴，本院
判決如下：
     主  文
原判決撤銷。
甲○○共同犯行使偽造私文書罪，處有期徒刑捌月，減為有期徒
刑肆月，如易科罰金以新台幣貳仟元折算壹日，偽造之票號EH00
00000 號支票背面之「雄輝生技有限公司」印文壹枚沒收；又共
同犯行使偽造私文書罪，處有期徒刑捌月，減為有期徒刑肆月，
如易科罰金以新台幣貳仟元折算壹日，偽造之同意書上之「雄輝
生技有限公司」印文參枚沒收。應執行有期徒刑柒月，如易科罰
金以新台幣貳仟元折算壹日，偽造之票號EH0000000 號支票背面
之「雄輝生技有限公司」印文壹枚、同意書上之「雄輝生技有限
公司」印文參枚均沒收。
    事  實
一、甲○○明知並無雄輝生技有限公司（下稱雄輝公司），竟夥
    同化名「蔡經理」之真實姓名、年籍不詳成年男子（下稱蔡
    經理）共同意圖為自己不法之所有及基於偽造文書之犯意聯
    絡，於民國（下同）95年底某日，由甲○○在高雄縣出面向
    國特營造股份有限公司（下稱國特公司）佯稱受雄輝公司委
    任，處理雄輝公司所有位於臺南縣東山鄉田尾村之舊廠房拆
    除及拆除後之物品販售事宜，致國特公司陷於錯誤，開立發
    票日為96年1 月16日、票載金額為新台幣（下同）65萬元、
    受款人為雄輝公司之第一商業銀行梓本分行號碼EH0000000
    支票1 紙，交付甲○○作為押標金投標使用後，由蔡經理在
    前揭支票背面偽蓋「雄輝生技有限公司」印文1 枚而為背書
    ，並由甲○○持向不知情之徐寶豐票貼現金後由徐寶豐提領
    得手，足以生損害於國特公司。嗣甲○○又出具由「蔡經理
    」偽造之雄輝公司同意書（上載有偽造「雄輝生技有限公司
    」印文3 枚）1 紙，持向國特公司行使，佯稱國特公司已得
    標，致國特公司又陷於錯誤，而一次開立發票日均為96年1
    月25日、金額分別為15萬元、15萬元、30萬元共計60萬元之
    支票3 紙，交付予甲○○作為支付雄輝公司買受舊廠房拆卸
    物之價金使用，並均為渠等提領得手，亦足以生損害於國特
    公司。嗣甲○○即避不見面，國特公司發現有異，始查悉上
    情。
二、案經國特營造股份有限公司訴由臺灣高雄地方法院檢察署檢
    察官偵查起訴。
    理  由
一、上揭行使蓋有偽造「雄輝生技有限公司」印文背書之支票，
    及行使蓋有偽造「雄輝生技有限公司」同意書之事實，業据
    上訴人甲○○於原審及本院審理時坦承不諱（見原審訴字卷
    第42頁、第50頁，98年7 月13日本院準備程序筆錄、98年7
    月28日審判筆錄），核與告訴人即證人吳則豪於偵查中之指
    訴（見偵一卷第24頁、第37頁），及證人曾雄中於偵查中之
    陳述（見偵一卷第43頁至第44頁）情節相符，並有偽造之雄
    輝公司同意書、投標廠商聲明書、第一商業銀行梓本分行號
    碼EH0000000 支票影本（見偵一卷第5 頁、第7 頁、第8 頁
    ）各1 紙，及支票存根影本2 紙（見原審訴字卷第54頁）可
    證，足認上訴人甲○○自白核與事實相符，事証明確，其犯
    行已堪認定。
二、按偽造私文書罪，須所偽造者為他人名義之文書，始足當之
    。所謂他人之名義，雖不必實有其人，苟出於虛構亦無妨於
    偽造罪之成立，最高法院84年度台上字第2318號裁判要旨可
    資參照。核上訴人甲○○所為，係犯刑法第216 條之行使第
    210 條偽造私文書罪、第339 條第1 項詐欺取財罪。上訴人
    甲○○與「蔡經理」間就上揭犯行間，有犯意之聯絡及行為
    之分擔，依刑法第28條規定，為共同正犯。上訴人甲○○先
    後於支票背書、同意書偽造「雄輝生技有限公司」之印文，
    各係該偽造私文書之階段行為，又其偽造後復持以行使，偽
    造之低度行為為行使之高度行為所吸收，均不另論罪。上訴
    人甲○○先後2 次行使偽造之「雄輝生技有限公司」支票背
    書、「雄輝生技有限公司」同意書等私文書，各係在先後2
    次詐取被害人發票日96年1 月16日金額65萬元之支票1 紙，
    及發票日96年1 月25日金額合計60萬元之支票3 紙，可認上
    訴人甲○○上開2 次行使偽造私文書，各為該2 次詐欺取財
    行為之部分，而各核屬一行為，各應論以想像競合犯而從一
    重之行使偽造私文書罪處斷。公訴意旨認上訴人甲○○所犯
    上開行使偽造私文書罪及詐欺取財罪間，應分論併罰，尚有
    未洽。上訴人甲○○上開先後2 次行使偽造私文書行為，犯
    意各別，行為互殊，應予分論併罰。
三、原審予以論科，固非無見，惟查對於數罪併罰，數宣告刑均
    得易科罰金，而定應執行之刑超過6 個月之案件，依司法院
    於98年6 月19日以釋字第662 號解釋意旨，仍得易科罰金，
    原審於98年4 月9 日裁判時未及適用前開解釋，尚有未洽，
    上訴人甲○○上訴主張原判決量刑過重，雖無理由，惟原判
    決既有可議，自應予撤銷改判。審酌上訴人甲○○與「蔡經
    理」2 度共同以偽造之上開私文書，向國特公司詐得支票，
    致告訴人國特公司受有120 萬元之損害，其犯後已坦承犯行
    ，迄今仍未賠償告訴人之損失，及其犯罪之動機、目的、智
    識程度、生活狀況等一切情狀，爰仍依原判就其行使偽造私
    文書2 次分別量處有期徒刑8 月、8 月。又上訴人甲○○犯
    罪時間在96年4 月24日前，均合於中華民國九十六年罪犯減
    刑條例所定得予減刑之規定，各應依同條例第2 條第1 項第
    3 款之規定減其刑為二分之一為有期徒刑4 月、4 月，並均
    諭知如易科罰金均以新台幣2 千元折算1 日，並定其應執行
    刑為有期徒刑7 月，如易科罰金以新台幣2 千元折算1 日。
    偽造之票號EH0000000 號支票背面「雄輝生技有限公司」印
    文1 枚、偽造之同意書上「雄輝生技有限公司」印文3 枚，
    並應依刑法第219 條之規定宣告沒收。
據上論斷，應依刑事訴訟法第369 條第1 項前段、第364 條、第
299 條第1 項前段，刑法第28條、第55條、第216 條、210 條、
第339 條第1 項、第219 條、第51條第5 款、第9 款、第10款、
第41條第1 項前段，刑法施行法第1 條之1 ，中華民國九十六年
罪犯減刑條例第2 條第1 項第3 款、第7 條、第9 條、第10條，
判決如主文。
本案經檢察官許美女到庭執行職務。
中    華    民    國    98    年    8     月    11    日
              刑事第六庭    審判長法  官  王憲義
                                  法  官  邱永貴
                                  法  官  張盛喜
以上正本證明與原本無異。
不得上訴。
中    華    民    國    98    年    8     月    11    日
                                  書記官  黃一秋
附錄本判決論罪科刑法條：
刑法第216 條、210 條


司法院資訊處製作；財團法人民間司法改革基金會備份。
